臺灣臺北地方法院刑事判決　　　　　　　94年度訴字第1693號
公　訴　人　臺灣臺北地方法院檢察署檢察官
被　　　告　乙○○
指定辯護人　本院公設辯護人鄭佑祥
上列被告因變造有價證券案件，經檢察官提起公訴（九十四年度
偵緝字第一五三七號），本院判決如下：
    主  文
乙○○意圖供行使之用，而偽造有價證券，處有期徒刑壹年捌月
。緩刑年。如附表所示偽造之支票壹紙沒收。
    事  實
一、乙○○於民國九十一年六月六日某時，在臺北市中正紀念堂
    附近某餐廳內，向不知情之洪彬錫（業經臺灣臺北地方法院
    檢察署檢察官為不起訴處分確定）借得其所簽發、票號為
    AD0000000號、付款人為玉山商業銀行彰化分行、尚未填寫
    發票日及票面金額之空白支票一紙，洪彬錫並授權乙○○得
    於其上填載發票日九十一年七月二十二日及票面金額新臺幣
    （下同）十四萬元。詎乙○○取得該紙支票後，因一時經濟
    困窘，需款孔急，為向甲○○調借現款，竟意圖供行使之用
    及意圖為自己不法之所有，旋於收受支票當日某時，在不詳
    處所填寫支票發票日為九十一年六月二十二日及票面金額二
    十萬元，而偽造該紙支票後，於同日某時在臺北市○○○路
    與吉林路口之「亞都飯店」內，持向甲○○行使，佯稱該紙
    支票係他人因欠款所交付，願以該紙支票向甲○○調借現款
    二十萬元云云，致甲○○陷於錯誤，而交付二十萬元與乙○
    ○。乙○○於詐得該筆款項後，除將其中十三萬餘元交與洪
    彬錫外，餘款均據為己用。嗣經甲○○屆期提示該紙支票，
    因存款不足而遭退票後，始查悉上情。
二、案經甲○○訴由彰化縣警察局彰化分局報請臺灣臺北地方法
    院檢察署檢察官偵查起訴。
    理  由
一、前揭事實，業據被告乙○○於偵查及本院審理時坦承不諱（
    見九十四年度偵緝字第一五三七號卷第一二、三０頁、本院
    九十四年十二月十三日審判筆錄），核與共同被告洪彬錫及
    告訴人甲○○於警訊及偵查時指訴情節相符（見九十二年度
    偵字第一一五八０號卷第三至五、二六至二七、三六至三七
    頁、九十四年度偵緝字第一五三七號卷第三０頁），並有支
    票及退票理由單附卷可稽（見九十二年度偵字第一一五八０
    號卷第九頁）。本件事證明確，被告犯行洵堪認定，應予依
    法論科。
二、按行使偽造有價證券，以取得票面價值之對價，固不另論詐
    欺罪（最高法院二十五年上字第一八一四號，三十一年上字
    第四○九號判例），但如以偽造之有價證券供作擔保或作為
    新債清償而借款，則其借款之行為，為行使有價證券以外之
    另一行為，其間有方法結果關係，應論以詐欺罪之牽連犯（
    最高法院六十二年度第一次刑庭庭長會議決定(一)、九十年度
    臺上字第五四一六號判決意旨參照）。查被告持偽造之支票
    供作擔保而向告訴人借款，並非直接行使票據上權利，則其
    借款行為應另成立詐欺罪。核被告所為，係犯刑法第二百零
    一條第一項之偽造有價證券及第三百三十九條第一項之詐欺
    取財罪。其行使偽造有價證券之低度行為，為偽造有價證券
    之高度行為所吸收，不另論罪。又其所犯偽造有價證券及詐
    欺取財二罪間，有方法結果之牽連關係，依同法第五十五條
    之規定，應從一重之偽造有價證券罪論處。公訴意旨就起訴
    法條雖未論及刑法第三百三十九條第一項之詐欺取財罪，惟
    起訴事實業已載明被告持偽造之支票向告訴人詐得借款，且
    此部分與本案起訴經論罪部分，係裁判上一罪關係，為起訴
    效力之所及，本院自得併予審究。又被告僅因經濟困窘，急
    需款項週轉，一時失慮致罹刑章，且所偽造之票據面額非鉅
    ，對交易秩序並未生重大危害，參以被告犯後已如數返還二
    十萬元與告訴人，並取得告訴人之諒解，業據告訴人於本院
    訊問時陳明在卷（見本院九十四年十二月十三日準備程序筆
    錄），是被告犯罪之情狀堪予憫恕，雖科以法定最低度之刑
    ，猶嫌過重，爰依同法第五十九條規定，減輕其刑。爰審酌
    被告擅自逾越授權範圍填載發票日及票面金額而偽造票據，
    持向告訴人借得現款，擾亂票據信用交易秩序，然所偽造之
    票據面額及犯罪所得非鉅，且犯後坦承犯行，知所悔悟，態
    度良好，並已如數返還欠款與告訴人暨獲得告訴人之諒解等
    一切情狀，量處如主文所示之刑。末查被告前未曾受有期徒
    刑以上刑之宣告，有卷附臺灣高等法院被告前案紀錄表可按
    （見本院卷），其因一時經濟困窘，短於思慮，偶罹刑典，
    經此罪刑之宣告後，當知所警惕，信無再犯之虞，本院認所
    宣告之刑以暫不執行為適當，爰併宣告緩刑三年，以啟自新
    。如附表所示偽造之支票，雖未扣案，惟不能證明業已滅失
    ，不問屬於犯人與否，均應依同法第二百零五條規定宣告沒
    收。
據上論斷，應依刑事訴訟法第二百九十九條第一項前段，刑法第
二百零一條第一項、第三百三十九條第一項、第五十五條、第五
十九條、第七十四條第一款、第二百零五條，罰金罰鍰提高標準
條例第一條前段，判決如主文。
本案經檢察官黃文明到庭執行職務
中　　華　　民　　國　九十四　年　十二　月　 二十三 　日
　　　　　　　　　刑事第八庭審判長法　官　陳德民
                                  法  官  唐于智
                                  法  官  陳芃宇
以上正本證明與原本無異。
如不服本判決，應於判決送達後10日內，向本院提出上訴狀。
　　　　　　　　　　　　　　    　書記官　周小玲
中　　華　　民　　國　九十四　年　十二　月　 二十三 　日
附表：
┌────┬───────┬──────┬─────┬─────┐
│發 票 人│  付  款  人  │票 面 金 額 │ 票據號碼 │ 發 票 日 │
│        │              │ （新臺幣） │          │ （民國） │
├────┼───────┼──────┼─────┼─────┤
│ 洪彬錫 │ 玉山商業銀行 │  二十萬元  │AD0000000 │九十一年六│
│        │ 彰化分行     │            │          │月二十二日│
└────┴───────┴──────┴─────┴─────┘
附錄本案論罪科刑法條全文：
中華民國刑法第201條
意圖供行使之用，而偽造、變造公債票、公司股票或其他有價證
券者，處3年以上10年以下有期徒刑，得併科3千元以下罰金。
行使偽造、變造之公債票、公司股票或其他有價證券，或意圖供
行使之用，而收集或交付於人者，處1年以上7年以下有期徒刑，
得併科3千元以下罰金。
中華民國刑法第339條
(普通詐欺罪)
意圖為自己或第三人不法之所有，以詐術使人將本人或第三人之
物交付者，處5年以下有期徒刑、拘役或科或併科1千元以下罰金
。
以前項方法得財產上不法之利益或使第三人得之者，亦同。
前二項之未遂犯罰之。
